【裁判字號】    98,易,1815
【裁判日期】    980831
【裁判案由】    毒品危害防制條例
【裁判全文】
臺灣板橋地方法院刑事判決              98年度易字第1815號
公  訴  人  臺灣板橋地方法院檢察署檢察官
被      告  甲○○
上列被告因違反毒品危害防制條例案件，經檢察官提起公訴（98
年度毒偵字第4806號），被告於審理中為有罪陳述，經告知簡式
審判程序之旨，並聽取當事人之意見後，經本院裁定以簡式審判
程序，判決如下：
    主  文
甲○○施用第二級毒品，累犯，處有期徒刑肆月，如易科罰金，
以新臺幣壹仟元折算壹日。
    事  實
一、甲○○前因犯以下施用毒品等罪，除經執行(一)所示之觀察勒
    戒外，下列(二)至(四)所示之罪之有期徒刑均經判決確定，並已
    執行完畢（於本案構成累犯之前科）：
  (一)前因於民國90年8 月間查獲施用第二級毒品，經臺灣臺北地
    方法院裁定送觀察、勒戒後，經執行結果，因認無繼續施用
    毒品之傾向，於91年8 月23日釋放出所，並由臺灣臺北地方
    法院檢察署檢察官以該署91年度毒偵緝字第157 號檢察官不
    起訴處分書為不起訴之處分確定（初犯）。
  (二)復因於92年2 月間違犯替代役實施條例案件，經臺灣宜蘭地
    方法院以該院93年度宜簡字第147 號刑事簡易判決判處有期
    徒刑三月，如易科罰金，以銀元三百折算一日後，於93年10
    月11日易科罰金執行完畢（構成累犯）。
  (三)又因於93年5 月至同年10月8 日連續犯施用第二級毒品罪，
    經臺灣臺北地方法院以該院94年度易字第88號刑事判決處有
    期徒刑五月，於94年3 月1 日確定。於94年4 月15日入監執
    行，於94年9 月14日縮刑期滿執行完畢（二犯，初犯觀察勒
    戒後，五年內再犯；構成累犯）。
  (四)再因於93年4 、5 月至10月間犯常業搶奪及常業竊盜罪，經
    臺灣臺北地方法院以該院93年度訴字第1653號刑事判決判分
    別判處有期徒刑三年六月、一年四月，並定其應執行刑為有
    期徒刑四年八月，於94年10月31日確定。於94年10月30日入
    監執行，經依法減刑後，於98年1 月28日縮刑期滿執行完畢
    出監（構成累犯）。
  (五)另因於98年5 月28日犯施用第二級毒品罪，經本院以98年度
    簡字第5367號刑事簡易判決判處處有期徒刑四月，如易科罰
    金，以新臺幣一仟元折算一日，於97年7 月11日確定（三犯
    ，初犯觀察勒戒後，五年內已再犯，於該五年後再犯）。
二、甲○○因上開施用毒品犯行，經觀察勒戒，並經偵審程序，
    已明知甲基安非他命，係經毒品危害防制條例分列為第二級
    毒品，不得持以施用，惟仍不能戒除施用毒品之惡習，竟又
    基於施用第二級毒品甲基安非他命之犯意，於98年5 月14日
    下午3 時45分許為警採尿時起回溯一至五天內之某時，在不
    詳地點，施用甲基安非他命（四犯，初犯觀察勒戒後，五年
    內已再犯，於該五年後再犯）。嗣經於其友人住處搜索查獲
    ，而其於上開時間經警所採之尿液經送檢驗結果，呈甲基安
    非他命陽性反應，始查知上情。
三、案經臺北市政府警察局萬華分局報由臺灣臺北地方法院檢察
    署呈請臺灣高等法院檢察署檢察長令轉臺灣板橋地方法院檢
    察署檢察官偵查起訴。
    理  由
一、本案被告甲○○所犯係死刑、無期徒刑或最輕本刑為三年以
    上有期徒刑以外之罪，於本院審理中，被告先就被訴事實為
    有罪之陳述，經本院告知簡式審判程序之旨，並聽取公訴人
    、被告之意見後，由本院依刑事訴訟法第273 條之1 第1 項
    規定裁定進行簡式審判程序。
二、被告甲○○就其於事實欄二所示時間，施用第二級毒品甲基
    安非他命之事實，經被告於審理中坦承不諱，且被告於上開
    時間經採集之尿液，送台灣尖端先進生技醫藥股份有限公司
    以酵素免疫分析法為初步檢驗，並以氣相層析質譜儀法為確
    認檢驗後，均呈甲基安非他命陽性反應，有臺北市政府警察
    局偵辦毒品案件尿液檢體委驗單、台灣尖端先進生技醫藥股
    份有限公司濫用藥物檢驗報告各一份在卷可查。查以，酵素
    免疫分析法屬免疫學分析原理，當其他藥物化學結構相近才
    可能引起偽陽性；氣相層析質譜儀法則係目前確認藥物篩檢
    結果時最常採用之確認方法，在良好的操作條件下，以氣相
    層析質譜儀作藥物及其代謝物之定性及定量分析，幾乎不會
    有偽陽性反應產生，行政院衛生署管制藥品管理局92年6 月
    20日管檢字第0920004713號函函述甚明，是本件上開檢驗報
    告結果，應屬精確而堪採信。次查，按施用甲基安非他命後
    ，經由代謝會產生安非他命，而施用安非他命經由代謝則不
    會再產生甲基安非他命，此有財團法人私立高雄醫學大學附
    設中和紀念醫院93年11月29日高醫附秘字第0930003384號函
    及附件可參，且依據英國藥協會所編纂之Clarke's Isolat-
    ion and Identification of Drugs 一書之記載，人體施用
    安非他命後，主要代謝物有未改變型態之安非他命，而無甲
    基安非他命，然人體施用甲基安非他命後，主要代謝物有未
    改變型態之甲基安非他命及安非他命，此亦有法務部調查局
    93年5 月4 日調科壹字第09362413980 號函述可稽；此外，
    毒品施用後於尿液中可檢出之時間，受施用劑量及施用頻率
    、施用方式、飲水量之多寡、個人體質及其代謝情況等因素
    影響，因個案而異，於服用甲基安非他命後，一般可檢出之
    時間為一至五天，行政院衛生署管制藥品管理局92年12月2
    日管檢字第0920009990號函可供參照。依上開事證，被告確
    有於上開經警採尿往前回溯一至五天之某時，施用第二級毒
    品甲基安非他命之犯行，應堪認定。
三、按毒品危害防制條例於92年7 月9 日修正公布，自93年1 月
    9 日施行，其中第20條、第23條將施用毒品之刑事處遇程序
    ，區分為「初犯」及「五年內再犯」、「五年後再犯」。依
    其立法理由之說明：「初犯」，經觀察、勒戒或強制戒治後
    ，應為不起訴處分或不付審理之裁定；經觀察、勒戒或強制
    戒治執行完畢釋放後，「五年內再犯」者，因其再犯率甚高
    ，原實施之觀察、勒戒及強制戒治既已無法收其實效，爰依
    法追訴或裁定交付審理。至於經觀察、勒戒或強制戒治執行
    完畢釋放後，「五年後再犯」者，前所實施之觀察、勒戒或
    強制戒治已足以遮斷其施用毒品之毒癮，為期自新及協助其
    斷除毒癮，仍適用「初犯」規定，先經觀察、勒戒或強制戒
    治之程序。從而依修正後之規定，僅限於「初犯」及「五年
    後再犯」二種情形，始應先經觀察、勒戒或強制戒治程序。
    倘被告於五年內已再犯，經依法追訴處罰，縱其第三次（或
    第三次以上）再度施用毒品之時間，在初犯經觀察、勒戒或
    強制戒治執行完畢釋放五年以後，已不合於「五年後再犯」
    之規定，且因已於「五年內再犯」，顯見其再犯率甚高，原
    實施觀察、勒戒或強制戒治，已無法收其實效，即應依該條
    例第10條處罰（最高法院95年度第7 次、97年度第5 次刑事
    庭會議決議要旨參照）。查以，被告前經事實欄一、(一)所示
    之觀察勒戒執行完畢後（初犯），隨即於該觀察勒戒執行完
    畢後之五年內，再犯事實欄一、(三)所示之施用毒品犯行等情
    ，有各該裁定、判決及臺灣高等法院被告前案紀錄表各一份
    在卷可稽，被告於初犯經觀察勒戒執行完畢釋放五年內即為
    二犯，依上開說明，該二犯至本案之四犯，皆非現行毒品危
    害防制條例第23條第2 項規定之「五年後再犯」之類型，應
    依法訴追處罰。綜上所述，本案事證明確，被告犯行洵堪認
    定，應予依法論科。
四、按甲基安非他命係分屬毒品危害防制條例第2 條第2 項第2
    款規定之第二級毒品，被告於上開時地，施用甲基安非他命
    之行為，核其所為，係犯毒品危害防制條例第10條第2 項之
    施用第二級毒品罪。又被告為施用上開毒品而持有該毒品之
    低度行為，應為施用之高度行為所吸收，不另論罪。再被告
    有如事實欄一所示之犯罪科刑暨執行紀錄，有臺灣高等法院
    被告前案紀錄表在卷可稽，其於有期徒刑之執行完畢後，五
    年以內故意再犯有期徒刑以上之本罪，為累犯，應依刑法第
    47條第1 項規定加重其刑。爰審酌被告前已因施用毒品犯行
    ，經觀察勒戒，並已不起訴處分確定，本應知所惕勵，竟仍
    再為本案施用毒品之犯行，顯見其意志不堅，缺乏戒毒意志
    ，除戕害自己身心健康外，並易導致社會危險，暨斟酌本案
    被告施用毒品之種類、各罪法定刑以及構成累犯之情，並參
    酌其智識程度、犯罪動機、犯後態度等一切情狀，茲量處如
    主文所示之刑，並諭知易科罰金之折算標準，以示懲儆。
據上論斷，應依刑事訴訟法第273 條之1 第1 項、第299 條第1
項前段、毒品危害防制條例第10條第2 項，刑法第11條、第47條
第1 項、第41條第1 項，判決如主文。
本案經檢察官黃佳權到庭執行職務。
中    華    民    國    98    年    8     月    31    日
                  刑事第一庭  法  官  陳世旻
如不服本判決應於收受判決後10日內向本院提出上訴書狀，並應
敘述具體理由。其未敘述上訴理由者，應於上訴期間屆滿後20日
內向本院補提理由書（均須按他造當事人之人數附繕本）「切勿
逕送上級法院」。
                              書記官  楊雅芳
中    華    民    國    98    年    9     月    3     日
附錄：本案論罪科刑法條
毒品危害防制條例 (民國97年04月30日修正)
第10條
施用第一級毒品者，處六月以上五年以下有期徒刑。
施用第二級毒品者，處三年以下有期徒刑。


司法院資訊處製作；財團法人民間司法改革基金會備份。
